臺灣高等法院高雄分院民事判決　　　　100年度上易字第164號
上　訴　人　周韋志
　　　　　　王金菊
兼　共　同
訴訟代理人　周建中
被 上 訴人　王晴琡
兼訴訟代理人黃俊綾
上列當事人間因損害賠償事件，上訴人對於民國100 年5 月9 日
臺灣高雄地方法院100 年度訴字第502 號第一審判決提起上訴，
本院於100 年8 月23日辯論終結，茲判決如下：
    主  文
上訴駁回。
第二審訴訟費用由上訴人負擔。
    事 實 及 理 由
一、上訴人主張：兩造原為鄰居，(一)被上訴人2 人於民國97 年3
    月間未經上訴人之同意，在上訴人共同居住之門牌號碼高雄
    市○○區○○路70號房屋後方氣窗（以下稱系爭氣窗）牆壁
    上鑽孔並架設白鐵板（下稱系爭白鐵板），嗣於同年5 月初
    被上訴人2 人將該白鐵板拆下後，復於同年5 月11日由被上
    訴人黃俊綾再次將該白鐵板裝上，且由被上訴人王晴琡以黏
    著劑封住系爭白鐵板與氣窗間之縫隙，使上訴人住處窗戶無
    法通風、對流及採光，裝設期間97年5 月11日起至98年12月
    18日止，數次重複拆裝，此等故意之侵權行為已嚴重影響上
    訴人日常生活，更侵害上訴人使用窗戶之自由及健康權。(二)
    黃俊綾未經上訴人同意，逕以保麗龍及破布覆蓋上訴人住處
    後方之抽水馬達，致該馬達無法正常散熱而損壞，又因黃俊
    綾將破布放置於該馬達之上，導致下雨時破布吸水，進而沿
    其旁水電管線流入上訴人住處，使上訴人住處屋內嚴重漏水
    ，並造成水電管線、室內裝修及家用電腦等財物損害。為此
    爰依侵權行為之法律關係請求被上訴人連帶賠償慰撫金新台
    幣（下同）20萬元本息。原審為上訴人敗訴之判決，上訴人
    僅就前述(一)部分事實提起上訴，並聲明：(一)原判決駁回上訴
    人後開之請求部分廢棄。(二)被上訴人應連帶給付上訴人10萬
    元，及自起訴狀繕本送達之翌日起至清償日止之利息（上訴
    人未聲明不服部分，業已確定）。
二、被上訴人黃俊綾、王晴琡則以：黃俊綾雖以系爭白鐵板將上
    訴人住處越界之系爭氣窗封住，時間各為97年3 月間某日1
    次，及自同年5 月11日起裝設至98年9 月14日止，才自行將
    系爭白鐵板拆除。因上訴人越界建築將系爭氣窗設於伊與其
    他人共有之土地範圍，並在窗戶設置抽風機，使上訴人住處
    所設神壇之煙氣侵入被上訴人所有門牌號碼高雄市○○區○
    ○路72巷2 號房屋內，故伊此舉屬於正當防衛及自助行為。
    黃俊綾前揭裝設系爭白鐵板之行為，均係在97年5 月間之前
    所發生，上訴人之損害賠償請求權早已罹於時效消滅。此外
    ，上述行為均係黃俊綾單獨所為，王晴琡並未參與等語置辯
    。於本院聲明：上訴駁回。
三、兩造不爭執事項：
  (一)黃俊綾以系爭白鐵板將上訴人住處越界之窗戶封住，時間各
    為97年3 月間某日1 次，及自同年5 月11日起裝設至98年9
    月14日止。
  (二)周建中、王金菊前以被上訴人2 人於97年3 月間及97年5 月
    11日裝設系爭白鐵板，用以封住上訴人住處系爭氣窗，涉嫌
    毀損建築物罪，由台灣高雄地方法院檢察署（下稱高雄地檢
    署）檢察官以98年度調偵字第310 、311 、312 、313 號及
    98年度偵字第23592 、30830 號為不起訴處分，因周建中、
    王金菊不服提起再議，經台灣高等法院高雄分院檢察署（下
    稱高雄高分檢）以99年度上聲議字第159 號駁回再議。嗣周
    建中、王金菊再向台灣高雄地方法院（下稱高雄地院）聲請
    交付審判，由高雄地院於99年3 月5 日以99年度聲判字第16
    號駁回確定。
四、關於被上訴人主張上訴人請求權已罹於時效之爭點，本院之
    判斷：
  (一)按因侵權行為所生之損害賠償請求權，自請求權人知有損害
    及賠償義務人時起，2 年間不行使而消滅。自有侵權行為時
    起，逾10年者亦同，民法第197 條第1 項定有明文。顯見關
    於侵權行為損害賠償請求權之消滅時效，應以請求權人實際
    知悉損害及賠償義務人時起算，非以侵害行為終止時為準。
    至於對知悉侵權行為所生之「損害」後，該狀態是否持續致
    使損害額隨之變更，並無認識之必要，尚難以損害狀態之延
    續即謂係屬另一侵權行為之發生（最高法院93年度台上字第
    659 號判決意旨參照）。
  (二)上訴人起訴時係主張：被上訴人2 人以系爭白鐵板將上訴人
    住處越界之窗戶封住，時間各為97年3 月間某日1 次，及自
    同年5 月11日起裝設至98年9 月14日止一節，有起訴狀足憑
    （原審簡易卷第3 頁背面），黃俊綾自承為其單獨所為，王
    晴琡否認曾參與，就黃俊綾所為部分為兩造所不爭執，應堪
    信實。又周建中、王金菊前以被上訴人2 人於97年3 月間及
    97年5 月11日裝設系爭白鐵板，用以封住上訴人住處系爭氣
    窗，涉嫌毀損建築物罪，由高雄地檢署檢察官以98年度調偵
    字第310 、311 、312 、313 號及98年度偵字第23592 、30
    830 號為不起訴處分，因周建中、王金菊不服提起再議，經
    高雄高分檢以99年度上聲議字第159 號駁回再議。嗣周建中
    、王金菊再向高雄地院聲請交付審判，由高雄地院於99年3
    月5 日以99年度聲判字第16號駁回確定等情，亦為兩造所不
    爭執為真。而王金菊前於97年6 月18日前往高雄市政府警察
    局仁武分局鳥松分駐所製作筆錄指稱被上訴人前述行為，並
    提出周韋志之委任狀及土地及建物所有權狀等為證（參見高
    雄地檢署97年度偵字第23512 號卷第16至18頁、第21頁至37
    頁），另周建中則於97年8 月5 日前往高雄市政府警察局仁
    武分局鳥松分駐所製作筆錄指述被上訴人前述行為，並提出
    周韋志之委任狀及土地及建物所有權狀等為證（參見高雄地
    檢署97年度偵字第27406 號卷第10至19頁）等情交參以觀，
    堪認上訴人至遲於97年8 月5 日，俱已知悉起訴狀所載前述
    被上訴人裝設系爭白鐵板及使用黏著劑封住系爭氣窗之情事
    甚明。
  (三)至上訴人雖主張被上訴人前於原審99年12月24日答辯狀三自
    承其有多次重複拆裝系爭白鐵板之情形云云，及言詞辯論中
    亦不否認於97年5 月11日起至98年12月18日屢次以數行為侵
    害上訴人之權利等情，為被上訴人所否認。查，被上訴人99
    年12月24日所提出之答辯狀三雖記載「鈞院雄簡67號判決確
    定，才拿下（系爭鐵板），過程中原告（指上訴人）不斷破
    壞白鐵板，所以拆下修好再裝上」等語（原審卷26頁背面）
    及100 年4 月25日言詞辯論時陳稱：而我確實有用白鐵板將
    原告（指上訴人）越界的窗戶部分封住。這部分是在97年5
    月11日做的，先前在97年3 月間也有一次，5 月11日是第2
    次。一直裝到另案民事判決97年9 月14日，我才自行將白鐵
    板拆除等語（原審卷68頁），皆未承認於98年5 月11日之後
    仍有拆裝系爭白鐵板之行為，上訴人前開主張顯與事實不符
    ，並無足採。
  (四)上訴人既未能證明被上訴人於97年5 月11日之後仍有裝設系
    爭白鐵板之行為，則縱認被上訴人前開裝設系爭白鐵板之舉
    ，侵害上訴人之權利，因其性質屬於一次性行為，所造成之
    侵害狀態亦於行為完成後即告確定，時效於上訴人知悉時即
    行起算。則不論係被上訴人主張至98年9 月14日或上訴人主
    張之同年12月18日始拆除系爭白鐵板，皆非自上述拆除之日
    始行起算消滅時效甚明。從而周建中直至99年8 月19日始具
    狀提起本件訴訟，王金菊、周韋志則於100 年4 月25日始追
    加起訴而為原審原告，業有民事起訴狀其上原審收文戳章及
    100 年4 月25日言詞辯論筆錄在卷可稽（原審簡易卷第3 頁
    、原審卷第48、51頁），距離前述渠等知悉損害及賠償義務
    人之時（即97年8 月5 日），均已逾民法第197 條所定2 年
    之消滅時效甚明，故被上訴人此部分抗辯為有理由。
  (五)上訴人之侵權行為請求權既已罹於時效消滅，則王晴琡是否
    為共同行為人，即無調查審認之必要。
五、綜上所述，上訴人主張依侵權行為之法律關係請求被上訴人
    連帶賠償慰撫金10萬元本息，洵無理由，應予駁回。原審為
    上訴人敗訴之判決，並無不合。上訴意旨就此部分指摘原判
    決不當，求予廢棄改判，為無理由，應予駁回。
六、據上論結，本件上訴為無理由，依民事訴訟法第449 條第1
    項、第78條、第85條第1項前段，判決如主文。
中    華    民    國  100     年    9     月     6    日
                            民事第五庭
                                審判長法官  簡色嬌
                                法      官  林紀元
                                法      官  陳真真
以上正本證明與原本無異。
本件不得上訴。
中    華    民    國  100     年    9     月     6    日
                                書  記  官  陳金卿